臺灣新北地方法院刑事判決　　　　　　110年度審訴字第922號
公　訴　人　臺灣新北地方檢察署檢察官
被　　　告　吳承穎




上列被告因詐欺案件，經檢察官提起公訴（110 年度偵字第6460
號），被告於準備程序中就被訴事實為有罪之陳述，經本院合議
庭裁定改以簡式審判程序審理，判決如下：
    主  文
乙○○犯三人以上共同詐欺取財罪，處有期徒刑壹年；未扣案之
犯罪所得新臺幣伍佰元沒收，於全部或一部不能沒收或不宜執行
沒收時，追徵其價額。又犯三人以上共同詐欺取財未遂罪，共伍
罪，各處有期徒刑陸月。有期徒刑部分應執行有期徒刑壹年拾月
。
    事實及理由
一、乙○○於民國109 年9 月27日前某日，加入張家榮（另行偵
    辦）所屬詐欺集團，並招攬郝良佑（另行偵辦）擔任取簿手
    ，負責至便利商店領取內有金融機構帳戶存摺及金融卡之包
    裹；乙○○、張家榮、郝良佑及其他詐欺集團成員，即共同
    意圖為自己不法之所有，基於三人以上詐欺取財之犯意聯絡
    ，先由該詐欺集團某成員向附表所示之人佯稱：有家庭代工
    可以做，然須先提供金融機構帳戶及金融卡云云，附表所示
    之人不疑有他，遂將附表所示金融機構帳戶存摺及金融卡，
    寄至附表所示便利商店，嗣於109 年9 月27日某時，乙○○
    接受張家榮指示後，再指揮郝良佑前往附表所示便利商店，
    收取內有金融機構帳戶存摺及金融卡之包裹。而郝良佑於10
    9 年9 月27日21時24分許，前往臺北市○○○路0 段00巷0
    號1 樓統一超商翔運門市，領取附表編號1 所示包裹時，為
    警盤查，郝良佑同意搜索後，經警扣得附表編號1 所示之金
    融機構帳戶存摺及金融卡，郝良佑並帶同警方前往附表編號
    2 至6 所示地點，領取附表編號2 至6 所示之包裹，嗣經警
    循線查悉上情。
二、證據：
  ㈠被告乙○○於警詢、偵查、本院準備程序及審理時之自白。
  ㈡同案被告郝良佑於警詢中之供述。
  ㈢被害人甲○○、己○○、庚○○、戊○○、丁○○、丙○○
    於警詢中之陳述。
  ㈣自願受搜索同意書、新北市政府警察局海山分局搜索扣押筆
    錄、扣押物品目錄表。
  ㈤新北市政府警察局海山分局110 年8 月30日新北警海刑字第
    1103953026號函及附件。
三、論罪科刑：
  ㈠觀諸本案詐欺犯罪型態，係由多人縝密分工方能完成之集團
    性犯罪，包括張家榮、郝良佑、其他詐欺集團成員，復加上
    被告自己，犯案人數應至少3 人以上，且被告對本案上開事
    實亦不爭執。是核被告就附表編號1 所為，係犯刑法第339
    條之4 第1 項第2 款之三人以上共同詐欺取財罪；就附表編
    號2 至6 所為，係犯同法第339 條之4 第2 項、第1 項第2
    款之三人以上共同詐欺取財未遂罪。被告與張家榮、郝良佑
    及其他詐欺集團成年成員間（無證據證明有未成年人），就
    本案犯行，有犯意聯絡及行為分擔，應論以共同正犯。
  ㈡被告於附表編號2 至6 指揮郝良佑前往收取金融機構帳戶存
    摺及金融卡之包裹，為已著手實行加重詐欺構成要件行為，
    惟尚未得手即遭警方查獲，為未遂犯，爰依刑法第25條第2
    項之規定減輕其刑。又被告所為上開附表編號1 至6 各次犯
    行，犯意各別，行為互殊，應予分論併罰。
  ㈢爰審酌被告不思循正當途徑獲取所需，竟加入詐欺集團擔任
    指揮取簿手之工作，率爾共同為本案犯行，致多位被害人受
    騙而交付金融機構帳戶存摺及金融卡，助長詐騙歪風，危害
    社會治安，所為應予非難，惟犯後已坦承犯行，態度尚可，
    且所參與工作之角色，其主觀惡性、介入程度及犯罪情節，
    相較於主要之籌劃者、主事者或實行詐騙者，顯然輕重有別
    ，兼衡被告個人戶籍資料查詢結果註記五專前三年肄業之教
    育程度、於警詢中自陳小康之家庭經濟狀況、素行、犯罪之
    動機、目的、手段、共同犯罪之參與程度、被告獲利、被害
    人人數，及另案被告郝良佑甫領取附表編號1 所示包裹即為
    警察查獲等一切情狀，分別量處如主文所示之刑，並定應執
    行刑。
四、沒收：
  ㈠按犯罪所得，屬於犯罪行為人者，沒收之。前2 項之沒收，
    於全部或一部不能沒收或不宜執行沒收時，追徵其價額，刑
    法第38條之1 第1 項、第3 項分別定有明文。查被告參與本
    案詐欺犯行，因指揮另案被告郝良佑領得1 個包裹，獲得報
    酬新臺幣500 元，業據被告於本準備程序中陳明於卷，此部
    分並未扣案，為避免被告無端坐享犯罪所得，且經核本案情
    節，宣告沒收並無過苛之虞，是以上開犯罪所得，亦應依上
    開規定宣告沒收，於全部或一部不能沒收或不宜執行沒收時
    ，追徵其價額。
  ㈡扣案如附表所示之金融機構帳戶存摺及金融卡，固為被告所
    屬詐欺集團向各該被害人詐欺所得之物，但各該金融機構帳
    戶存摺及金融卡因被害人等報警處理而遭設定為警示帳戶，
    已無從提領該金融機構帳戶內現金，審酌金融機構帳戶存摺
    及金融卡極易透過向金融機構申請補發之方式而取得，且存
    摺及金融卡本身並無經濟上價值，欠缺刑法上之重要性，爰
    不予宣告沒收。
據上論斷，應依刑事訴訟法第273 條之1 第1 項、第299 條第1
項前段，判決如主文。
本案經檢察官莊勝博偵查起訴，檢察官宋有容到庭執行職務。
中    華    民    國   110    年    10    月    8     日
                  刑事第二十三庭  法  官  龔書安
上列正本證明與原本無異。
如不服本判決，應於判決送達後20日內敘明上訴理由，向本院提
出上訴狀（應附繕本），上訴於臺灣高等法院。其未敘述上訴理
由者，應於上訴期間屆滿後20日內向本院補提理由書「切勿逕送
上級法院」。
                                  書記官  石秉弘
中    華    民    國   110    年    10    月    8     日
附錄本案論罪科刑法條全文：
中華民國刑法第339 條之4
犯第339 條詐欺罪而有下列情形之一者，處1 年以上7 年以下有
期徒刑，得併科1 百萬元以下罰金：
一、冒用政府機關或公務員名義犯之。
二、三人以上共同犯之。
三、以廣播電視、電子通訊、網際網路或其他媒體等傳播工具，
    對公眾散布而犯之。
前項之未遂犯罰之。
附表：
┌──┬─────┬────────┬──────────┐
│編號│帳戶申請人│存摺/ 金融卡    │領取包裹地點        │
├──┼─────┼────────┼──────────┤
│1   │甲○○    │大眾銀行帳號1682│臺北市中山區中山北路│
│    │          │00000000號帳戶存│2 段44巷2 號1 樓統一│
│    │          │摺及金融卡      │翔運門市            │
├──┼─────┼────────┼──────────┤
│2   │己○○    │中華郵政帳號0401│臺北市中山區中山北路│
│    │          │00000000帳戶存摺│2 段56號1 樓統一長城│
│    │          │及金融卡        │門市                │
├──┼─────┼────────┼──────────┤
│3   │庚○○    │國泰世華銀行帳號│臺北市中山區中山北路│
│    │          │000000000000帳戶│2 段11巷3 號1 樓統一│
│    │          │之金融卡        │柯鑫門市            │
├──┼─────┼────────┼──────────┤
│4   │丁○○    │王道商業銀行帳號│臺北市中山區中山北路│
│    │          │000000000000之金│3 段23之6 號統一撫順│
│    │          │融卡            │門市                │
├──┼─────┼────────┼──────────┤
│5   │戊○○    │合作金庫銀行帳號│臺北市中山區中山北路│
│    │          │000000000000帳戶│3 段57號統一民美門市│
│    │          │之存摺及金融卡  │                    │
├──┼─────┼────────┼──────────┤
│6   │丙○○    │中華郵政帳號0011│臺北市中山區中員街12│
│    │          │0000000 帳戶存摺│1 號1 樓統一原中門市│
│    │          │及金融卡        │                    │
└──┴─────┴────────┴──────────┘